臺灣新竹地方法院刑事判決
111年度訴字第16號
公  訴  人  臺灣新竹地方檢察署檢察官
被      告  張家誠



            戴明宏



上列被告等因違反廢棄物清理法案件，經檢察官提起公訴（110 
年度偵字第9694號），本院依簡式審判程序判決如下：
    主  文
張家誠犯廢棄物清理法第四十六條第四款之非法清理廢棄物罪，
處有期徒刑壹年。
戴明宏犯廢棄物清理法第四十六條第三款之未經許可提供土地堆
置廢棄物罪，累犯，處有期徒刑壹年壹月。
    事  實
一、本件犯罪事實： 
　　戴明宏明知未經主管機關許可，不得提供土地堆置廢棄物，
    竟基於提供土地堆置廢棄物之犯意，由戴明宏於民國109年1
    2月間某不詳時間，與有堆置廢棄物需求之張家誠接洽後，
    由戴明宏自該日起提供新竹縣○○鄉○○村○○段地號955號土地
    ，供張家誠堆置廢棄物；而張家誠明知從事廢棄物清除、處
    理業務者，應向直轄市、縣（市）主管機關或中央主管機關
    委託之機關申請核發公民營廢棄物清除處理機構許可文件後
    ，始得受託清除、處理廢棄物業務，未經許可者，不得從事
    清除、處理廢棄物之工作，竟未向主管機關申請核發廢棄物
    清除之許可文件，即基於非法清除處理廢棄物之犯意，於10
    9年12月間某不詳時間起至110年3月10日，駕駛車牌號碼000
    -0000號自用小客貨車載運廢木材、磁磚、廢鐵等廢棄物，
    至戴明宏前開955號土地傾倒堆置。嗣經行政院環境保護署
    人員於109年12月29日督察時始悉上情。
二、案經內政部警政署保安警察第七總隊第三大隊報告臺灣新竹
    地方檢察署檢察官偵查起訴。 
    理  由
一、本件被告戴明宏、張家誠所犯之罪，非死刑、無期徒刑、最
    輕本刑為3年以上有期徒刑之罪，或高等法院管轄第一審之
    案件，被告2人於本院準備程序進行中，就被訴事實為有罪
    之陳述，經本院認合於刑事訴訟法第273條之1第1 項之規定
    ，裁定進行簡式審判程序，合先敘明。又按簡式審判程序之
    證據調查，不受第159條第1項之限制，刑事訴訟法第273條
    之2定有明文，是於行簡式審判程序之案件，被告以外之人
    於審判外之陳述，除有其他不得作為證據之法定事由外，應
    認具有證據能力。
二、認定犯罪事實所憑之證據及理由：　　
    前揭犯罪事實，業據被告2人於本院準備程序及簡式審判程
    序時均坦承不諱（本院卷第47頁、第54頁至第55頁），並有
    行政院環境保護署環境督察總隊北區督察大隊督察紀錄、經
    濟部商工登記公示資料商業登記基本資料、車輛詳細資料報
    表、新竹縣新湖地政事務所111年1月12日新湖地資字第1110
    000151號函及其附土地登記公務用謄本各1份、現場照片數
    張（9694號偵卷第8頁背面至第9頁、第10頁至第13頁、第14
    頁、第15頁、第16頁；本院卷第39頁至第41頁）在卷可查，
    足認被告2人上開任意性之自白與事實相符，堪以採信。綜
    上，本案事證明確，被告2人犯行洵堪認定，均應依法論科
    。
三、論罪科刑：
　㈠按事業廢棄物之貯存、清除或處理方法及設施，應符合中央
    主管機關之規定。前項事業廢棄物之貯存、清除、處理方法
    及設施標準，由中央主管機關定之，廢棄物清理法第36條定
    有明文。行政院環境保護署依上開法律授權訂定「事業廢棄
    物貯存清除處理方法及設施標準」，觀諸該標準第2 條第1
    款至第4款之規定，所謂「貯存」係指事業廢棄物於清除、
    處理前，放置於特定地點或貯存容器、設施內之行為。「清
    除」係指事業廢棄物之收集、運輸行為。「處理」指下列行
    為：1.中間處理：指事業廢棄物在最終處置或再利用前，以
    物理、化學、生物、熱處理或其他處理方法，改變其物理、
    化學、生物特性或成分，達成分離、減積、去毒、固化或安
    定之行為。2.最終處置：指衛生掩埋、封閉掩埋、安定掩埋
    或海洋棄置事業廢棄物之行為。3.再利用：指事業產生之事
    業廢棄物自行、販賣、轉讓或委託做為原料、材料、燃料、
    填土或其他經中央目的事業主管機關認定之用途行為，並應
    符合其規定者。又廢棄物之運輸屬「清除行為」，廢棄物之
    傾倒則屬「處理行為」（最高法院106 年度台上字第3834號
    判決意旨參照）。查被告張家誠未領有廢棄物清除、處理許
    可文件，卻駕駛車牌號碼000-0000號自用小客貨車載運前開
    廢棄物至被告戴明宏提供之上開土地傾倒，依據上開規定，
    應屬廢棄物之處理行為。是核被告張家誠所為，係犯廢棄物
    清理法第46條第4款前段之非法清理廢棄物罪。
　㈡次按，二個或二個以上之行為人，彼此相互對立之意思經合
    致而成立之犯罪，因行為人各有其目的，而各就其行為負責
    ，彼此間無所謂犯意之聯絡，如法律上僅處罰其中部分行為
    者，其餘對向行為縱然對之不無教唆或幫助等助力，仍不能
    成立該處罰行為之教唆、幫助犯或共同正犯，若對向之二個
    以上行為，法律上均有處罰之明文，此即所稱「對向犯」，
    當無適用刑法第28條共同正犯之餘地。準此，因廢棄物清理
    法第46條第3 款對於未經主管機關許可，提供土地回填、堆
    置廢棄物，另設處罰規定，與同條第4 款前段之未依廢棄物
    清理法第41條第1 項規定領有廢棄物貯存、清除、處理許可
    文件而從事廢棄物貯存、清除、處理罪或同款後段未依廢棄
    物清除、處理許可文件內容貯存、清除、處理廢棄物罪，應
    處於對立關係，從而未經主管機關許可提供土地堆置廢棄物
    者，應僅論以廢棄物清理法第46條第3 款之罪為已足，尚難
    論認同條第4款罪之共同正犯（最高法院100年度台上字第52
    09號判決意旨參照）。查被告戴明宏提供上開土地供被告張
    家誠傾倒廢棄物，是核被告戴明宏所為，係犯同法第46條第
    3款之未經許可提供土地堆置廢棄物罪。又廢棄物清理法第4
    6條第4款之罪，係屬同法條第3款之對向犯，參以上開說明
    ，被告戴明宏則無可能同時構成廢棄物清理法第46條第4款
    之罪。準此，公訴意旨認被告戴明宏與被告張家誠共同基於
    違反廢棄物清理法之犯意聯絡為本案犯行乙節，容有誤會，
    併此敘明。
　㈢被告戴明宏前因違反廢棄物清理法案件，經本院以107年度訴
    字第316號判決判處有期徒刑7月，上訴後，經臺灣高等法院
    以107年度上訴字第2500號判決上訴駁回，再上訴後，經最
    高法院以107年度台上字第4400號判決上訴駁回確定，並於1
    08年11月16日縮刑期滿執行完畢等情，有臺灣高等法院被告
    前案紀錄表在卷可參（本院卷第23頁至第26頁），是被告戴
    明宏於有期徒刑執行完畢後之5 年以內，故意再犯本案有期
    徒刑以上之罪，當屬刑法第47條第1 項之累犯，茲參酌司法
    院大法官釋字第775 號解釋意旨，衡以被告戴明宏前曾經因
    同一罪質之違反廢棄物清理法案件經判刑確定並執行完畢，
    卻未能戒慎其行，猶於前開罪刑執行完畢後之5 年內，又再
    次為本案犯行，顯見其刑罰反應力顯然薄弱，是認依刑法第
    47條第1 項之規定加重被告戴明宏之最低本刑，尚不生行為
    人所受的刑罰超過其所應負擔罪責的情形，乃依前揭規定加
    重其刑。
　㈣爰審酌被告戴明宏未經主管機關許可，違法提供土地堆置廢
    棄物；被告張家誠未依規定取得許可文件，竟違法從事廢棄
    物之處理，其等漠視政府對環境保護之政策宣導，影響環境
    衛生，且迄今未能將土地回復原狀，所為實無足取；惟念被
    告2人犯後坦承犯行之態度；兼衡被告張家誠國小畢業之智
    識程度，現從事裝潢、油漆工作，家中經濟狀況普通，未婚
    無子女，目前獨居；被告戴明宏國中畢業之智識程度，現從
    事駕駛員，家中經濟狀況普通，已婚育有成年子女1名，目
    前與母親同住等一切情狀（本院卷第56頁），分別量處如主
    文所示之刑。
四、沒收：
  ㈠按犯罪所得，屬於犯罪行為人者，沒收之，刑法第38條之1 
    第1 項定有明文。經查，被告張家誠前於警詢及偵查中供稱
    給予被告戴明宏新臺幣（下同）4千元作為報酬等語（9694
    號偵卷第6頁背面、第33頁背面），嗣於本院準備程序中供
    稱其未支付4千元予被告戴明宏，僅是之前聽說被告戴明宏
    有在收費等語（本院卷第48頁），被告張家誠說詞不一，已
    難確知被告張家誠是否確有支付報酬予被告戴明宏，又就是
    否有收受報酬乙節，被告戴明宏自始否認曾收受4千元報酬
    （9694號偵卷第5頁、第37頁背面；本院卷第48頁），故依
    罪疑唯輕、有利被告之原則，無從認定被告戴明宏就本案獲
    有犯罪所得，自無從宣告沒收，附此敘明。
　㈡又未扣案之車牌號碼000-0000號自用小客貨車雖為被告張家
    誠經營之赤兔馬企業社所有，且為被告張家誠本案犯罪所用
    之物，然該自用小客貨車為為被告張家誠謀生所必須，若宣
    告沒收，對於被告張家誠毋寧過苛，不論沒收或追徵與否，
    均無妨被告張家誠罪責、刑罰預防目的之評價，爰依刑法第
    38條之2第2項，不予宣告沒收。
據上論斷，應依刑事訴訟法第273條之1第1項、第299條第1項前
段，判決如主文。
本件經檢察官馮品捷提起公訴，檢察官劉正祥到庭執行職務。
中　　華　　民　　國　　111 　年　　3 　　月　　2 　　日
                  刑事第二庭   法  官     崔恩寧
以上正本證明與原本無異。
如不服本判決應於收受本判決後20日內向本院提出上訴書狀，上
訴書狀應敘述具體理由。上訴書狀未敘述上訴理由者，應於上訴
期間屆滿後20日內補提理由書狀於本院(均須按他造當事人之人
數附繕本 )「切勿逕送上級法院」。 
中　　華　　民　　國　　111 　年　　3 　　月　　2 　　日
                               書記官     莊琬婷   

附錄本件論罪科刑法條：
廢棄物清理法第46條第4款：
有下列情形之一者，處一年以上五年以下有期徒刑，得併科新臺
幣一千五百萬元以下罰金：
三、未經主管機關許可，提供土地回填、堆置廢棄物。
四、未依第四十一條第一項規定領有廢棄物清除、處理許可文件
    ，從事廢棄物貯存、清除、處理，或未依廢棄物清除、處理
    許可文件內容貯存、清除、處理廢棄物。